臺灣高雄地方法院刑事判決　　　　　　　 100年度易字第12號
公　訴　人　臺灣高雄地方法院檢察署檢察官
被　　　告　許桂妹
選任辯護人　邱超偉律師
　　　　　　石繼志律師
　　　　　　王維毅律師
被　　　告　黃万能
上列被告因賭博案件，經檢察官提起公訴（99年度偵字第24478
號），被告於準備程序中就被訴事實為有罪之陳述，受命法官於
聽取當事人之意見後，本院合議庭裁定改由受命法官獨任進行簡
式審判程序審理，判決如下：
    主  文
許桂妹共同犯賭博罪，處罰金新臺幣參仟元，如易服勞役，以新
臺幣壹仟元折算壹日。緩刑貳年。扣案如附表編號一至十三所示
之物，均沒收。
黃万能犯電子遊戲場業管理條例第22條之非法營業罪，處拘役
拾日，如易科罰金，以新臺幣壹仟元折算壹日。扣案如附表編號
一至十三所示之物，均沒收。
    事  實
一、黃万能係址設高雄縣鳳山市○○路309號1樓「五燈獎電子遊
    戲場」之實際負責人，其明知未依電子遊戲場業管理條例之
    規定申領電子遊戲場業營業級別證，不得經營電子遊戲場業
    ，竟基於非法經營電子遊戲場業、賭博、意圖營利供給賭博
    場所之犯意，自民國（下同）99年7 月15日起，在其所經營
    上開遊藝場之公眾得出入之場所內，擺設如附表編號一至十
    二所示之電子遊戲機台，並以每個月新臺幣（下同）1 萬80
    00元之代價僱用與其有賭博、圖利供給賭博場所等犯意聯絡
    之店員許桂妹負責現場兌換代幣、開分、洗分及兌換賭金等
    工作，供不特定之人把玩上述電子遊戲機台而賭博財物。其
    賭博方式係先以每10元兌換1 枚代幣後，投入機台內可開10
    分，再自行押注分數，如押中可贏得倍數不等之分數，如未
    押中，則所押分數歸機台所有。嗣於99年7 月22日17時許，
    經警佯裝賭客入內查看，向店員兌換代幣後把玩該店所擺設
    「宇宙悍將」機台後，累計積分為800 分時，向許桂妹表示
    「不玩了」，許桂妹即將該機台洗分歸零後示意其稍等一會
    ，許桂妹隨即自櫃檯取800 元交付予佯裝賭客之員警。該員
    警隨即通知其他員警到場查獲，並扣得如附表編號一至十三
    所示之物。
二、案經（99年12月25日改制前，以下均稱改制前）高雄縣政府
    警察局鳳山分局移送臺灣高雄地方法院檢察署檢察官偵查起
    訴。
    理  由
一、查本件被告所犯並非死刑、無期徒刑、最輕本刑為3 年以上
    有徒刑之罪或高等法院管轄第一審案件，而其於準備程式進
    行中，被告先就被訴事實為有罪之陳述，經法官告知簡式審
    判程式之旨，並聽取公訴人及被告之意見後，本院認適宜改
    行簡式審判程序，爰依刑事訴訟法第273 條之1 第1項 、第
    284 條之1 規定，由本院合議庭以裁定由受命法官獨任行簡
    式審判程序審理，合先敘明。
二、上揭犯罪事實，業據被告許桂妹、黃万能於本院審理時坦承
    不諱，核與證人即查緝員警陳志興、楊旻樺於偵訊中之證述
    相符，並有查緝員警陳志興、楊旻樺之職務報告、（改制前
    ）高雄縣政府警察局行政課探訪工作報告表、（改制前）高
    雄縣政府警察局鳳山分局一組檢查紀錄表、商工登記資料公
    事查詢系統之商業登記查詢資料、扣押筆錄、扣押物品目錄
    表各1 份，查訪監錄光碟1 片暨擷取照片共4 張、現場照片
    76張、電子遊戲機機台代保管單共32張在卷可稽，及扣按如
    附表編號一至十三所示之物扣案足憑（見警卷第13至16、21
    至71頁；偵卷第32至34頁）。是本件被告之自白，經查與卷
    內積極事證相符，應堪採認。
三、核被告黃万能所為，係違反電子遊戲場業管理條例第15條之
    規定而觸犯同條例第22條之罪，及刑法第266 條第1 項前段
    之賭博罪；被告許桂妹所為，係犯刑法第266 條第1 項前段
    之賭博罪。被告許桂妹與黃万能間，就上開賭博之犯行，有
    犯意聯絡及行為分擔，應論以共同正犯。按刑事法若干犯罪
    行為態樣，本質上原具有反覆、延續實行之特徵，立法時既
    予特別歸類，定為犯罪構成要件之行為要素，則行為人基於
    概括之犯意，在密切接近之一定時、地持續實行之複次行為
    ，倘依社會通念，於客觀上認為符合一個反覆、延續性之行
    為觀念者，於刑法評價上，即應僅成立一罪。學理上所稱「
    集合犯」之職業性、營業性或收集性等具有重複特質之犯罪
    均屬之，例如經營、從事業務、收集、販賣、製造、散布等
    行為概念者是（最高法院95年度臺上字第4686號刑事判決意
    旨參照）。查被告黃万能經營電子遊戲場業之時間，雖係自
    99年7 月15日起至同年月22日為警查獲時止，然經營行為本
    質上即具有繼續反覆為相同行為之性質，應屬集合犯，為包
    括之一罪。又被告2 人自99年7 月15日起至同年月22日為警
    查獲時止，於密切接近之一定時間內，在前址電子遊戲場之
    場所內，利用如附表編號1 至12所示之電子遊戲機具，多次
    與不特定人對賭之行為，時間緊接，罪名相同，數行為於密
    切接近之時地實施，侵害同一社會法益，各行為之獨立性極
    為薄弱，依一般社會健全觀念，在時間差距上，難以強行分
    開，在刑法評價上，以視為數個舉動之接續施行，合為包括
    之一行為予以評價，較為合理，屬接續犯，而亦為包括之一
    罪（最高法院86年臺上字第3295號判例參照）。再被告黃万
    能以一行為同時觸犯電子遊戲場業管理條例第22條之非法經
    營電子遊戲場業罪及刑法26 6條第1 項前段之賭博罪，為想
    像競合犯，應依刑法第55條之規定，從一重之電子遊戲場業
    管理條例第22條之非法經營電子遊戲場業之罪論處。
四、爰審酌被告黃万能未經許可即擅自經營電子遊戲場業，並供
    不特定人賭博，破壞主管機關對於電子遊戲場業之行政管理
    ，且有礙社會秩序，所為實不足採，惟念其經營時間非長，
    ，及其犯後已坦承犯罪，顯有悔意，及經營規模、獲益情形
    等一切情狀；被告許桂妹並無前科，有臺灣高等法院被告前
    案紀錄表1 份在卷可按，及其犯罪之動機、手段、賭博財物
    與經營之時間、所生之危害非鉅、犯罪後坦承犯行、態度尚
    屬良好等一切情狀，各量處如主文所示之刑，並分別就被告
    黃万能諭知易科罰金、被告許桂妹諭知易服勞役之折算標準
    ，以資懲儆。又被告許桂妹前未曾受有期徒刑以上刑之宣告
    ，已如上述，其任職期間亦未滿1 月，犯罪惡行、涉案情節
    均尚屬輕微，經此偵審程序及刑之宣告後，應知警惕，信無
    再犯之虞，本院認前開被告許桂妹部分所宣告之刑，以暫不
    執行為適當，爰併予宣告緩刑2 年，以啟自新。
五、按刑法第266 條第2 項為同法第38條之特別規定，祇要係當
    場賭博之器具、在賭檯或兌換籌碼處之財物，不問屬於犯人
    與否，皆應依該條項規定宣告沒收，且擺設電動賭博機賭博
    行為與一般賭博行為不同，擺設人每日開機營業時起，即處
    於隨時供不特定賭客投幣與其對賭之狀態，就擺設人而言，
    每日一旦開機營業，即認應已開始賭博行為，是既係營業時
    為警查獲，不論查獲時有無賭客在場賭博，查扣之賭博性電
    玩機具均屬當場賭博之器具，應依刑法第266 條第2 項沒收
    之（司法院【82】廳刑一字第883 號、司法院【78 】 廳刑
    一字第1692號函文研究意見參照）。是扣案如附表編號一至
    十二所示之物，均屬當場賭博之器具，而附表編號十三所示
    之物，為在兌換籌碼處之財物，爰依刑法第266 條第2 項規
    定，不問屬於犯人與否，均宣告沒收之。
六、至檢察官固以被告黃万能、許桂妹於上開時、地，提供賭博
    性電子遊戲機台與人對賭財物，因認被告2 人所為另涉犯刑
    法第268 條前段之意圖營利供給賭博場所罪等語。惟按刑法
    之意圖營利供給賭博場所罪，除行為人主觀上之營利意圖外
    ，其營利之來源必與供給賭博場所罪之客觀構成要件行為相
    結合，始克相當之；即單純因供給賭博場所而牟利，例如抽
    頭，或變相以收取清潔費、茶水費等名目為之，倘獲利之來
    源取決於賭博本身之輸贏，乃仰賴賭博之射倖性與或然率，
    即是否輸贏仍未定，自非該當刑法第268 條意圖營利之構成
    要件（臺灣高等法院高雄分院95年度上易字第798 號、96年
    度上易字第12號判決要旨參照）。易言之，刑法第268 條所
    規定之圖利供給賭場罪，行為人所圖得之利益，即係「提供
    賭博場所」之直接對價，至賭博之財物輸贏，繫於射倖性質
    ，並非刑法第268 條所規定之「意圖營利」，尚難以參與賭
    博之行為人，主觀上有參與賭博贏取財物之意圖，客觀上並
    有邀集他人至其提供之場所賭博財物之行為，即認其行為已
    該當於刑法第268 條之圖利供給賭場罪或圖利聚眾賭博罪之
    犯罪構成要件。又在店家擺設電動賭博機具供人投幣玩樂，
    縱依該機器之設計結構，店家之勝率較高，惟其輸贏之或然
    率仍屬不確定，其性質係以該機器代替自己，與人在公眾得
    出入之場所賭博，與意圖營利供給賭博場所或聚眾賭博，係
    由他人賭博不同，且擺設電動賭博機具供人玩樂，店家仍係
    憑偶然之事實以決定財物之得喪，並無何從中抽取金錢圖利
    之情形，與刑法第268 條意圖營利之要件尚屬有間。是本件
    被告2 人利用賭博性電子遊戲機具不確定之輸贏機率，與不
    特定之賭客賭博財物，以該賭博性電子遊戲機出現之偶然事
    實決定勝負，性質上係利用賭博性電子遊戲機，與不特定之
    賭客對賭，尚難認係基於營利之意圖，應認無從成立刑法第
    268 條前段之意圖營利供給賭博場所罪；本院原應就此部分
    另為無罪之諭知，惟起訴意旨認此部分與前揭論罪科刑之罪
    間有想像競合犯之裁判上一罪關係，爰不另為無罪之諭知，
    併此敘明。
據上論斷，應依刑事訴訟法第273 條之1 第1 項、第284 條之1
、第299 條第1 項前段，電子遊戲場業管理條例第15條、第22條
，刑法第11條前段、第28條、第266 條第1 項、第2 項、第55條
、第41條第1 項前段、第42條第3 項前段，刑法施行法第1 條之
1 ，判決如主文。
本案經檢察官盧葆清到庭執行職務。
中    華    民    國  100     年    6     月    30    日
                  刑事第五庭    法  官 劉美香 
以上正本證明與原本無異。
如不服本判決應於收受送達後10日內向本院提出上訴書狀，並應
敘述具體理由；如未敘述上訴理由者，應於上訴期間屆滿後20日
內向本院補提理由書（均須按他造當事人之人數附繕本）「切勿
逕送上級法院」。
中    華    民    國   100    年    7     月    1     日
                                書記官 陳仙宜

附錄本判決論罪之法條：
電子遊戲場業管理條例第15條
未依本條例規定辦理營利事業登記者，不得經營電子遊戲場業。
電子遊戲場業管理條例第22條
違反第15條規定者，處行為人1年以下有期徒刑、拘役或科或併
科新台幣50萬元以上250萬元以下罰金。

中華民國刑法第266條
在公共場所或公眾得出入之場所賭博財物者，處1千元以下罰金
。但以供人暫時娛樂之物為賭者，不在此限。
當場賭博之器具與在賭檯或兌換籌碼處之財物，不問屬於犯人與
否，沒收之。  

附表：
┌──┬───────────┬────────┬───┐
│編號│扣押物名稱            │數   量         │備註  │
├──┼───────────┼────────┼───┤
│一  │電子遊戲機7PK(領航者) │6台（含IC板6片）│      │
│    │（含IC板）            │                │      │
├──┼───────────┼────────┼───┤
│二  │電子遊戲機─皇冠小丑  │2台（含IC板2片）│      │
│    │（含IC板）            │                │      │
├──┼───────────┼────────┼───┤
│三  │電子遊戲機─HUGA      │2台（含IC板2片）│      │
│    │（含IC板）            │                │      │
├──┼───────────┼────────┼───┤
│四  │電子遊戲機─悟空777   │5台（含IC板5片）│      │
│    │（含IC板）            │                │      │
├──┼───────────┼────────┼───┤
│五  │電子遊戲機─彩金劍龍  │1台（含IC板1片）│      │
│    │（含IC板）            │                │      │
├──┼───────────┼────────┼───┤
│六  │電子遊戲機─水果盤    │8台（含IC板8片）│      │
│    │（含IC板）            │                │      │
├──┼───────────┼────────┼───┤
│七  │電子遊戲機─雷霆神兵  │1台（含IC板1片）│      │
│    │（含IC板）            │                │      │
├──┼───────────┼────────┼───┤
│八  │電子遊戲機─超世紀賓果│3台（含IC板3片）│      │
│    │（含IC板）            │                │      │
├──┼───────────┼────────┼───┤
│九  │電子遊戲機─大舞台    │1台（含IC板1片）│      │
│    │（含IC板）            │                │      │
├──┼───────────┼────────┼───┤
│十  │電子遊戲機─春秋二代  │1台（含IC板1片）│      │
│    │（含IC板）            │                │      │
│    │                      │                │      │
├──┼───────────┼────────┼───┤
│十一│電子遊戲機─宇宙悍將  │1台（含IC板1片）│      │
│    │（含IC板）            │                │      │
├──┼───────────┼────────┼───┤
│十二│電子遊戲機─幸福鬥地主│1台（含IC板1片）│      │
│    │（含IC板）            │                │      │
├──┼───────────┼────────┼───┤
│十三│現金（賭資）          │新臺幣800元     │      │
└──┴───────────┴────────┴───┘